臺灣苗栗地方法院民事判決　　　　　　　　100年度訴字第1號
原　　　告　郭芳敏
訴訟代理人　李昶欣律師
複　代理人　楊惠雯
被　　　告　李一
上列當事人間請求債務人異議之訴事件，本院於民國100 年5 月
19日言詞辯論終結，判決如下：
    主  文
確認被告持有原告簽發、發票日民國九十九年一月二十六日、到
期日民國九十九年三月二十日、票面金額新臺幣壹佰玖拾貳萬元
、票號：TH0000000號之本票壹紙，其中新臺幣捌拾壹萬
玖仟貳佰元之票據債權不存在。
本院九十九年度司執字第一六四三六號執行事件之強制執行程序
，於超過新臺幣壹佰壹拾萬零捌佰元及自民國九十九年三月二十
日起至清償日止按年息百分之六計算利息之債權不得執行。
原告其餘之訴駁回。
訴訟費用新臺幣玖仟伍佰捌拾元，由被告負擔百分之九十四，餘
由原告負擔。
    事實及理由
壹、程序部分：
一、按訴狀送達後，原告不得將原訴變更或追加他訴，但請求之
    基礎事實同一者；擴張或減縮應受判決事項之聲明者，不在
    此限。民事訴訟法第255 條第1 項第2 款、第3 款分別定有
    明文。原告起訴時之聲明原為：「確認被告持有原告簽發，
    發票日民國99年1 月26日、到期日99年3 月20日、票面金額
    新台幣（下同）192 萬元、票號：TH0000000 號之本票1 紙
    （下稱系爭本票），其中806,398 元之票據債權不存在。」
    嗣原告於100 年5 月19日變更訴之聲明為：「確認被告持有
    原告簽發系爭本票，其中87萬400 元之票據債權不存在。本
    院99年度司執字第16436 號執行事件之強制執行程序，於超
    過1,049,600 元及自99年3 月20日起至清償日止按年息6%計
    算利息部分之債權不得執行。」核係基於同一基礎原因事實
    而變更訴之聲明，或屬擴張應受判決事項之聲明，揆諸上揭
    規定，原告所為上開訴之變更，於法即無不合，應予准許。
二、次按確認法律關係之訴，非原告有即受確認判決之法律上利
    益者，不得提起之，民事訴訟法第247 條定有明文。所謂即
    受確認判決之法律上利益，係指法律關係存否不明確，原告
    在法律上之地位有不安之狀態存在或受侵害之危險，而此種
    不安之狀態或危險，能以確認判決除去者而言（最高法院52
    年台上字第1240號、42年台上字第1031號判例意旨可資參照
    ）。本件原告主張被告持系爭本票向臺灣臺中地方法院聲請
    裁定准許強制執行，業據該院以99年度司票字第1960號民事
    裁定准許，被告已對原告取得強制執行名義，並經本院以99
    年度司執字第16436 號開始進行強制執行程序等情，業經本
    院依職權調閱前開卷宗核閱無誤。是原告財產即有受強制執
    行之危險，此項危險得以本件確認判決除去，堪認原告有即
    受確認判決之法律上利益。
貳、實體部分：
一、原告主張：原告前任職金鑽國際資產管理股份有限公司（下
    稱金鑽公司）總經理，於97年12月31日與被告簽訂投資協定
    書（下稱系爭契約），約定由被告出資美金60,000元投資金
    鑽公司從事外匯保證金交易，原告每月應給付被告投資金額
    之1.5 ％為投資獲利，於系爭契約期滿即98年12月28日，被
    告得無條件取回全部投資金額。因原告於契約期滿時無力償
    還，原告乃於99年1 月26日簽發系爭本票予被告作為擔保。
    被告於99年4 月16日取得臺灣臺中地方法院准許系爭本票強
    制執行之裁定後，向本院執行處聲請執行。然原告自99年2
    月15日起至同年10月20日止，已返還被告共美金27,200元，
    以1 美元折合新台幣32元計算，原告已清償870,400 元，被
    告對原告系爭本票債權僅剩1,049,600 元，惟被告仍以系爭
    192 萬元之本票裁定，聲請強制執行，原告依強制執行法第
    14條第2 項規定提起本件債務人異議之訴，主張被告就系爭
    本票於超過1,049, 600元及利息之本票債權不存在等語。並
    聲明：確認被告持有原告簽發系爭本票，其中870,400 元之
    票據債權不存在。本院99年度司執字第16436 號執行事件之
    強制執行程序，於超過1,049,600 元及自99年3 月20日起至
    清償日止按年息6%計算之利息部分之強制執行程序應予撤銷
    。
二、被告則以：原告本應於98年底返還被告美金60,000元，因無
    力償還，遂開立系爭本票作為擔保，除系爭本票所載192 萬
    元外，原告承諾另給付被告3 次配息，分別為99年2 月15日
    給付19,200元，99年3 月15日給付19,200元，及99年4 月15
    日給付12,800元，並記載於系爭本票上，上開配息折算美金
    為1,600 元。因此，原告清償美金27,200元中，應包含配息
    部分美金1,600 元，清償本票債務部分僅美金25,600元，就
    被告給付上開美金部分，原告同意以1 美元折算新台幣32元
    之匯率計算，則系爭本票192 萬元債務，原告僅清償819,20
    0 元，尚有1,100,800 元之債務及利息未清償等語置辯。並
    聲明：原告之訴駁回。
三、本件為行集中審理，協同兩造協議簡化不爭執及爭執事項如
    下：
  (一)不爭執事項：
    1.原告應於98年12月28日清償被告美金6 萬元，依當時匯率
      折算新台幣為192 萬元，原告乃簽發系爭本票1 紙（如臺
      灣臺中地方法院99年度司票字第1960號本票裁定附表所示
      ）予被告。
    2.除系爭本票192 萬元外，原告承諾另給付被告3 次配息，
      分別為：99年2 月15日給付19,200元、99年3 月15日給付
      19,200元、99年4 月15日給付12,800元，並記載於系爭本
      票上。
    3.原告自99年2 月15日迄至本件言詞辯論終結時，共給付被
      告美金27,200元，僅就上開金額兩造同意以1 美元折算新
      臺幣32元之匯率計算，原告給付被告共新臺幣870,400 元
      。
    4.原告給付870,400 元扣除配息51,200元後，為819,200 元
      ，原告尚積欠被告系爭本票債務為1,100,800 元，及自99
      年3 月20日起至清償日止按年息6%計算之利息。
  (二)爭執事項：
    原告主張已給付被告870,400 元，是否應扣除原告承諾給付
    被告配息之金額？
四、得心證之理由：
  (一)按當事人主張有利於己之事實，就其事實負舉證之責任；又
    當事人主張之事實，經他造於言詞辯論時自認者，毋庸舉證
    。民事訴訟法第277 條前段及第279 條第1 項定有明文。查
    原告主張已給付被告美金27,200元，上開金額兩造同意以1
    美元折算新台幣32元之匯率計算，原告給付被告870,400 元
    之事實，業據原告提出存摺及轉帳對帳單為證（見本院卷第
    11至19頁），並為被告所不爭執，堪認原告此部分主張為真
    實。被告抗辯原告除應給付系爭本票192 萬元外，另承諾給
    付被告3 次配息共51,200元後，原告給付之870,400 元，應
    扣除配息51,200元後，方屬清償系爭本票192 萬元債務之款
    項，業據被告所提出之系爭本票影本1 紙為證（見本院卷第
    38頁），且原告對被告上開抗辯亦不爭執（見本院卷第46頁
    ），應認被告此部分之抗辯為真實。據此，原告給付被告87
    0,400 元，扣除配息51,200元，清償系爭本票債務應僅為81
    9,200 元，原告主張已清償系爭本票金額，於超過此範圍之
    部分，應非屬實。
  (二)再按執行名義成立後，如有消滅或妨礙債權人請求之事由發
    生，債務人得於強制執行程序終結前，向執行法院提起異議
    之訴。執行名義無確定判決同一之效力者，於執行名義成立
    前，如有債權不成立或消滅或妨礙債權人請求之事由發生，
    債務人亦得於強制執行程序終結前提起異議之訴。強制執行
    法第14條第1 項前段、第2 項分別定有明文。原告對被告之
    192 萬元系爭本票債務，原告已清償819,200 元，原告積欠
    被告之系爭本票債務僅1,100,800 元及以年息6%計算之利息
    ，被告於超過上開金額之債權不存在，已如前述。而此事由
    雖發生在執行名義即臺灣臺中地方法院99年度司票字第1960
    號本票裁定之前，然依強制執行法第14條第2 項規定，原告
    仍得提起債務人異議之訴。本院99年度司執字第16436 號執
    行事件尚未終結，原告依強制執行法第14條第2 項規定，訴
    請本院99年度司執字第16436 號執行事件就超過1,100,800
    元，及自99年3 月20日起至清償日止，按年息6%計算利息之
    債權不得執行，即為有據，應予准許。
五、綜上，原告請求確認系爭本票於超過1,049,600 元及利息部
    分之本票債權不存在；本院99年度司執字第16436 號執行事
    件就超過1,100,800 元，及自99年3 月20日起至清償日止，
    按年息6%計算利息之債權不得執行，為有理由，應予准許。
    逾此範圍之訴為無理由，應予駁回。
六、本件事證已臻明確，兩造其餘主張及攻擊防禦方法，於判決
    結果不生影響，爰不一一論述，附此敘明。
七、據上論結，原告之訴為一部有理由，一部無理由，依民事訴
    訟法第79條，判決如主文。
中    華    民    國   100    年    5     月    31    日
                  民事庭法  官  吳國聖
以上正本係照原本作成。
如對本判決上訴，須於判決送達後20日內向本院提出上訴狀。如
委任律師提起上訴者，應一併繳納上訴審裁判費。
                        書記官  楊思賢
中    華    民    國   100    年    5     月    31    日